臺灣基隆地方法院交通事件裁定　　　　100年度交聲字第545號
移送機關即
原處分機關　　交通部公路總局臺北區監理所基隆監理站
聲明異議人
即受處分人　　洪柏蒼
上列聲明異議人即受處分人因違反道路交通管理處罰條例案件，
對於交通部公路總局臺北區監理所基隆監理站中華民國100 年11
月16日所為之處分（原處分案號：基監字第裁42-RA0000000號）
，聲明異議，本院裁定如下：
    主  文
異議駁回。
    理  由
一、原處分意旨略以：聲明異議人即受處分人洪柏蒼（下稱異議
    人）於民國100 年10月7 日上午8 時45分許，駕駛其所有之
    車牌號碼2G-2361 號自用一般小客車，行經基隆市○○路97
    巷口之有燈光號誌管制之交岔路口時闖紅燈，為自動採證照
    相儀器拍照後，經基隆市警察局交通警察隊警員以異議人違
    反道路交通管理處罰條例第53條第1 項規定，於100 年10月
    18日填製所屬機關基警交字第RA0000000 號舉發違反道路交
    通管理事件通知單逕行舉發。嗣異議人於應到案日期前（10
    0 年11月17日）之100 年11月1 日，向交通部公路總局臺北
    區監理所基隆監理站（下稱原處分機關）提起申訴，原處分
    機關函請舉發單位調查結果，仍認異議人有上開違規行為，
    乃依前揭道路交通管理處罰條例第53條第1 項、第63條第1
    項第3 款（原裁決書漏載第3 款）之規定及違反道路交通管
    理事件統一裁罰基準及處理細則第41條、第43條、第44條及
    第67條等規定，於100 年11月16日以基監字第裁42-RA00000
    00號裁決書，裁處異議人罰鍰新臺幣（下同）2,700 元，並
    記違規點數3 點等語。
二、聲明異議意旨略以：伊雖有於100 年10月7 日上午8 時45分
    許，駕駛車牌號碼2G-2361 號自用一般小客車，行經基隆市
    ○○路97巷口處，惟因該路段之連續交岔路口各設有紅綠燈
    號誌，而兩路口間距離甚短，其通過第一個號誌燈後，轉彎
    欲通過第二個號誌燈時，審酌當時煞車距離顯然不足，若猛
    然煞車勢必造成後方機車追撞之虞，而不得已僅能繼續行駛
    通過該路口。其次，伊為避免與前方違規迴轉之貨車及左偏
    機車擦撞而減速慢行，致其延遲通過該路口之時間，即於紅
    燈亮起時始通過而遭拍照舉發，若前方車輛未為上開行為，
    則伊可於黃燈時順利通過。再則，依前所述，該路段之號誌
    燈設置規劃顯有瑕疵，駕駛人於彎道前是無法預見次路口之
    號誌燈情狀，而該主管機關應於彎道前設置警告標示，以利
    駕駛人有足夠時間因應，否則將危害行車安全，爰為此聲明
    異議，請求撤銷原處分云云。
三、道路交通安全規則第90條規定，駕駛人駕駛汽車，應遵守道
    路交通標誌、標線、號誌之指示，並服從交通指揮人員之指
    揮。又道路交通管理處罰條例第53條第1 項規定，汽車駕駛
    人，行經有燈光號誌管制之交岔路口闖紅燈者，處1,800 元
    以上5,400 元以下罰鍰。同條例第63條第1 項第3 款規定，
    汽車駕駛人有第53條情形者，除依原條款處罰鍰外，並記違
    規點數3 點。
四、經查：
  (一)異議人駕駛車牌號碼2G-2361 號自用一般小客車，於100 年
    10月7 日上午8 時45分許，行經基隆市○○路97巷口「設有
    燈光號誌管制」之交岔路口，因不遵守號誌指示而「闖紅燈
    」，並為警逕行掣單舉發違規等情，此有基隆市警察局基警
    交字第RA0000000 號舉發違反道路交通管理事件通知單暨採
    證照片2 張、基隆市警察局100 年11月8 日基警交字第1000
    030777號函、交通部公路總局臺北區監理所基隆監理站基監
    字第裁42-RA0000000號違反道路交通管理事件裁決書各1 份
    在卷可稽。是異議人於上開時間、路段有「闖紅燈」之違規
    事實，應甚明確，堪予認定。
  (二)異議人雖辯稱：伊為避免與前方違規迴轉之貨車及左偏機車
    擦撞而減速慢行，致其延遲通過該路口之時間，即於紅燈亮
    起時始通過而遭拍照舉發，並非其故意闖紅燈云云。然查，
    本院以異議人所提供之100 年10月7 日行車紀錄器錄影光碟
    ，勘驗結果：一開始錄影畫面1 至4 秒時，異議人駕駛上開
    車輛，沿基隆市○○路97巷口往基隆方向行駛。於錄影時間
    5 至9 秒時，異議人仍沿上開道路行進，並駛過彎道後，於
    光碟所顯示之時間00：08至00：09秒通過第一個路口，該路
    口號誌燈則呈現黃燈，而當時次路口之號誌燈亦呈現黃燈之
    狀態。於錄影時間11秒時，異議人欲通過前方之第二個路口
    號誌（即基隆市○○路97巷口）則由黃燈轉為紅燈，並於光
    碟所顯示時間00：13秒時，通過該紅燈號誌。於錄影時間14
    至18秒時，異議人見前方有其他車輛欲迴轉至對向車道，始
    緩慢減速且停駛，足徵上開勘驗結果異議人違規當時基隆市
    ○○路97巷口之號誌燈確實呈現紅燈無訛。又依前述光碟觀
    之，異議人係於錄影時間13秒時通過基隆市○○路97巷口之
    紅燈號誌後，再與前方迴轉之車輛，尚有間隔3 秒以上之相
    當距離後始緩慢減速並停駛，換言之，異議人並非停止於號
    誌燈前等待而導致其延遲於黃燈通過之時間，與上揭辯解顯
    有矛盾；且就前輪輾壓停止線前方之採證照片觀之，異議人
    係在紅燈亮起後第2.1 秒時超越停止線，續於3.6 秒時以每
    小時32公里之速度往前位移行駛並伸越路口，客觀上既無從
    認定異議人有何來不及停車致超越停止線之情形，亦無從判
    斷前方車輛之行駛行為與異議人之違規行為有任何關聯性。
    是異議人以前揭情詞置辯，諒係卸責之詞，自不可採。
  (三)另按道路交通標誌標線號誌設置規則第206 條第5 款規定行
    車管制號誌顯示為圓形紅燈者，其意義為車輛禁止通行，不
    得超越停止線或進入路口，道路交通標誌標線號誌設置規則
    第206 條定有明文，故汽車駕駛人行駛至有燈光號誌管制之
    交岔路口，其行進、轉彎應遵守燈光號誌之指示，而燈光號
    誌顯示為圓形紅燈者，應完全停止並禁止為任何通行行為，
    亦即不得超越停止線或進入路口，從而駕駛人於紅燈之狀態
    下，超越停止線左轉並進入路口，自屬道路交通法規所定義
    之「闖紅燈」行為之一種，其理甚明。再按交通部82年4 月
    22日交路字第009811號函釋「闖紅燈」認定標準，乃係為恐
    凡超越停止線即遽論處「闖紅燈」，則難為一般大眾所接受
    ，亦非「道路交通管理處罰條例」當初立法精神，故為促使
    駕駛人回歸於對標線之認知，同時兼顧執法技術層面與大眾
    接受程度，茲將面對圓形紅燈時超越停止線或闖紅燈行為之
    認定敘述如后，以供參考：1.車輛面對圓形紅燈時仍逕予穿
    越路口至銜接路段，含左轉、直行、迴轉及右轉（依箭頭綠
    燈允許行駛者除外）即視為闖紅燈之行為。2.有繪設路口範
    圍者：車輛無視於紅燈警示，有穿越路口之意圖，而車身已
    伸入路口範圍亦視同闖紅燈；若僅伸越停止線而未達路口範
    圍者，則視為不遵守標線指示。（可以依處罰條例第60條第
    2 項第3 款之規定處分之）。3.無繪設路口範圍者：以車輛
    無視於紅燈號誌，而有穿越路口之企圖，其車身並已伸越停
    止線並足以妨害其他方向人（若有行人穿越道）、車通行者
    亦以闖紅燈論處；若僅車身伸越停止線則以不遵守標線指示
    視之。4.目前交岔路口已繪設網狀黃線區者暫以該範圍視作
    路口，未繪設者請公路主管機關依內政部警政署65年2 月16
    日警署交字第00249 號函之規定，視路況、車況繪設路口範
    圍。5.另路口設有照相設施者並請有關單位依會議結論之認
    定標準配合調整以更能明確認定。末按，主管機關基於職權
    因執行特定法律之規定，得為必要之釋示，以供本機關或下
    級機關所屬公務員行使職權時之依據，此即「解釋性行政規
    則」（司法院大法官釋字第548 號解釋參照）。上開函釋為
    道路交通管理處罰條例第8 條所定之公路主管機關（交通部
    公路總局各區監理所監理站）之上級機關交通部所發布，其
    對該條例所為之釋示自有上開「解釋性行政規則」之效力，
    足堪為各級機關適用法律及民眾認知執法機關適用法律意見
    之參考。從而，揆諸前揭函示說明，異議人上開違規行為，
    係為車輛面對圓形紅燈時仍逕予直行穿越路口，為闖紅燈之
    行為，洵屬有據，附此敘明。
  (四)至異議人稱：該路段之號誌燈設置規劃顯有瑕疵，致其不及
    於紅燈前停止云云。按道路主管機關本得於法令授權範圍內
    ，基於權責對於各項行政措施包括道路設計、交通號誌、標
    誌、標線之設置、更動為具體裁量、規劃，以求達成道路充
    分有效能利用、維持交通秩序、保障道路使用人往來便利與
    安全之行政目的，除有違背法令或明顯矛盾、錯誤，縱司法
    機關亦不得涉入此行政權核心領域，而民眾對於行政機關具
    體行政措施如有意見，自應循正當管道向行政機關反應，尤
    不得由民眾自行主觀認定是項措施是否合理、是否遵循。從
    而，本件該處號誌燈既未經主管機關移除或變更前，任何人
    仍應依該號誌指示行駛車輛或通行，其因恣意或過失而闖紅
    燈者，自未能解免違規責任，而應受裁罰，附此敘明。
五、綜上所述，異議人於上揭時地闖越紅燈違規之行為已堪認定
    ，從而原處分機關依道路交通管理處罰條例第53條第1 項之
    規定，裁處異議人2,700 元罰緩，並依同條例第63條第1 項
    第3 款（裁決書漏載第3 款）之規定，記違規點數3 點，核
    無違誤，本件異議人之異議為無理由，應予駁回。
六、據上論結，依道路交通案件處理辦法第18條，裁定如主文。
中    華    民    國   100    年    11    月    29    日
                  交通法庭法    官  齊  潔
以上正本證明與原本無異。
對於本件裁定如有不服，應於送達後5日內， 向本院提出抗告書
狀，敘述抗告之理由，抗告於臺灣高等法院。
中    華    民    國   100    年    12    月    04    日
                          書 記 官  李繼業